【裁判字號】    95,台上,5436
【裁判日期】    951005
【裁判案由】    偽造文書
【裁判全文】
最高法院刑事判決            九十五年度台上字第五四三六號
上  訴  人  甲○○
上列上訴人因偽造文書案件，不服台灣高等法院高雄分院中華民
國九十五年七月十一日第二審更審判決（九十五年度上更(二)字第
一四三號，起訴案號：台灣屏東地方法院檢察署八十七年度偵字
第四○四九號），提起上訴，本院判決如下：
    主  文
上訴駁回。
    理  由
按刑事訴訟法第三百七十七條規定，上訴於第三審法院，非以判
決違背法令為理由，不得為之。是提起第三審上訴，應以原判決
違背法令為理由，係屬法定要件。如果上訴理由狀並未依據卷內
訴訟資料，具體指摘原判決不適用何種法則或如何適用不當，或
所指摘原判決違法情事，顯與法律規定得為第三審上訴理由之違
法情形，不相適合時，均應認其上訴為違背法律上之程式，予以
駁回。本件上訴人甲○○上訴意旨略稱：(一)、扣案之光碟片內雖
儲有系爭商標、準文書，但交易當時，上訴人主觀上是否知悉，
並無積極之證據足以證明。按系爭光碟片之真品，每片為新台幣
（下同）六百元至八百元，而上訴人購入時，批價為每片二十五
元至二十八元，並以每片三十元售出，買賣雙方均知係盜拷之光
碟片，故買賣時，上訴人並無以偽作真之意思。若上訴人有以偽
作真之意思，理當以真品之價格售出，方屬相當。又刑法第二百
十六條之行使偽造私文書，係指符合第二百十條所規定之文書而
言，且必須足以生損害於公眾或他人為要件，可見第二百十條所
規範之偽造私文書，當然含有詐欺之性質，因此第二百十六條之
行使偽造私文書，亦以包含詐欺之性質為必要。但本件交易價格
與真品相去甚遠，買受者亦知悉為盜版之光碟片，上訴人顯然無
詐欺之主觀犯意。又上訴人雖為「偉翰玩具店」之負責人，但非
實際經營者，且上訴人僅為高職畢業，不知英文字之意涵，亦無
從本於文書之內容而有所主張。原判決以推論之方式，認定上訴
人「以偽作真」，有認定犯罪事實不依證據之違法。(二)、刑法於
民國九十四年一月七日修正時，刪除第五十六條之規定，又刑法
施行法第十條之一規定「中華民國九十四年一月七日修正公布之
刑法，自九十五年七月一日施行」。而原審於九十五年七月十一
日為判決時，已刪除連續犯之規定，乃原審未予究明，並說明何
者較有利於行為人，即逕予適用修正前刑法第五十六條之規定，
有適用法則不當之違法云云。
惟查：原判決綜合全案卷證資料，本於事實審法院之推理作用，
認定上訴人有其事實欄所載之犯行，因而撤銷第一審關於行使偽
造私文書部分之判決，依想像競合犯從一重改判論處上訴人連續
行使偽造私文書，足以生損害於他人罪刑，已詳細說明其所憑之
證據及認定之理由。對於上訴人所為之辯解，併已敘明：(1)上訴
人在屏東縣潮州鎮經營「偉翰玩具店」，自八十六年十二月間起
，即以每片二十五元至二十八元之價格向綽號「小媛」者販入仿
冒日商西雅企業股份有限公司（下稱西雅公司）、日商新力電腦
娛樂股份有限公司（下稱新力公司）之遊戲光碟片；及以每具一
百四十元之價格向「小媛」購入仿冒之「SEGA」遊戲控制器，再
以光碟片每片三十元、控制器每具一百五十元之價格，連續出售
予不特定之顧客。至八十七年四月二十四日，經法務部調查局屏
東縣調查站（下稱屏東縣調查站）人員在其店內查獲，並扣得仿
冒之光碟片五十一箱、仿冒之「SEGA」控制器七十九具及盜版之
光碟目錄三冊等情，業據上訴人坦承在卷，並有上開扣案之證物
可稽。上訴人於審判中，雖辯稱不知涉案之光碟片、控制器係仿
冒品。然查，上訴人於屏東縣調查站詢問時及檢察官偵查中，已
經坦白承認在其店內連續販賣盜版之光碟片每日約七十至八十片
、仿冒之控制器每日約二具。又上訴人為「偉翰玩具店」之負責
人，且實際從事電視遊樂器及光碟片之買賣，對於光碟片、控制
器之使用、品牌、性質、價格及真偽，當知之甚詳。其以與真品
極為懸殊之價格，買賣西雅公司、新力公司之遊戲光碟片及「SE
GA」控制器，所辯不知是仿冒品，顯悖於常理。況本件於查獲時
，上訴人之店門口猶懸有西雅公司、新力公司之註冊商標，店內
之佈告欄並刊有SS、PS產品之快報，展示架亦貼有SS、PS等產品
之區隔標示，足見上訴人對於其所買賣之物品，係仿冒西雅公司
、新力公司之產品，顯然有明確之認識。(2)按光碟片如已記載儲
存表意人之意思或思想，藉機器或電腦之處理所顯示之聲音、影
像或符號，足以為表示其用意之證明者，依刑法第二百二十條第
二項之規定，應認係準文書之一種。擅自重製他人之光碟片即所
謂仿冒或盜版之光碟片，其外觀包裝雖無被害人公司名稱及授權
生產文字，惟如該光碟片內已燒錄儲存被害人公司名稱及授權生
產文字，藉機器或電腦之處理，螢幕會顯示被害人公司名稱及授
權生產文字，足以生損害於公眾或他人，應認係偽造之準文書。
至販賣此等仿冒之光碟片，是否成立刑法第二百十六條之行使偽
造文書罪，因其態樣不一，販賣者是否以偽作真之意思販賣？有
無本於仿冒光碟內容之偽造準文書有所主張？是否足以生損害於
公眾或他人？為事實認定問題，應依販賣者主觀之意思及客觀之
行為，以資審斷。如販賣者主觀上係以偽作真之意思販賣，且知
買受者一經藉機器或電腦之處理，仿冒光碟內容之偽造準文書必
當顯現，仍予以出售，將該偽造之準文書置於可能發生文書功能
之狀態下，應認係對偽造準文書之內容有所主張之行使行為，苟
足以生損害於公眾或他人，即應成立行使偽造文書罪，至買受者
是否知其為仿冒品，並非所問。本件扣案之仿冒光碟片，透過電
視遊樂器執行時，分別會在電視螢幕上出現西雅公司或新力公司
之名稱及其授權生產之文字，業經勘驗明確並有照片附卷可稽。
上訴人既明知其所販賣之光碟片，係仿冒西雅公司、新力公司之
產品，且知悉買受者一經藉機器或電腦之處理，仿冒光碟內容之
偽造準文書必當顯現，而仍基於以偽作真之意思，予以販賣，將
該偽造之準文書置於可能發生文書功能之狀態下，應認係對偽造
準文書之內容有所主張之行使行為，此行為已足以生損害於西雅
公司、新力公司，即應成立行使偽造文書罪。因認上訴人應負連
續行使偽造私文書罪責，而以上訴人嗣後否認犯罪，辯稱不知所
販賣者係仿冒之光碟片云云，乃飾卸之詞，不可採信等情綦詳。
上訴意旨對於原判決所為前揭論斷，並未依據卷內資料，具體指
摘有何違背法令情形。且查：上訴人行為後，刑法第五十六條關
於連續犯之規定，雖已刪除，惟修正後刑法第二條第一項規定：
「行為後法律有變更者，適用行為時之法律。但行為後之法律有
利於行為人者，適用最有利於行為人之法律。」本件如適用修正
前連續犯之規定，上訴人連續多次行為係以一罪論，如依修正後
規定，則應依數罪併罰，自以適用行為時之法律有利於上訴人，
故仍有連續犯之適用，原判決已詳為說明（見原判決第十四頁末
行至第十五頁第五行）。又上訴人除為「偉翰玩具店」之負責人
外，並為實際從事販賣涉案光碟片之經營者，已迭據上訴人於屏
東縣調查站詢問時及偵審中供承在卷。另刑法第二百十六條、第
二百十條之行使偽造私文書罪，並不以詐欺為構成要件。上訴意
旨所指：原判決未說明連續犯之比較適用；伊僅為「偉翰玩具店
」之負責人，但非實際經營者；及刑法第二百十六條、第二百十
條之行使偽造私文書，以含有詐欺之性質為必要云云，或非依據
卷內資料執為指摘，或與法律之規定顯然不合，均非適法之第三
審上訴理由。至於其餘指摘事項，或為枝節性之問題，或為單純
事實之爭執，亦非適法之第三審上訴理由。上訴意旨，徒憑己見
，就原判決已說明事項或屬原審採證認事職權之適法行使，任意
指摘為違法，顯與法律規定得為第三審上訴理由之違法情形，不
相適合。關於行使偽造私文書部分，其上訴違背法律上之程式，
應予駁回。又裁判上一罪案件之重罪得提起第三審上訴，其輕罪
部分雖不得上訴，依審判不可分原則，第三審法院亦應併予審判
，但以重罪部分之上訴合法為前提，如該上訴為不合法，第三審
法院既應從程序上予以駁回，而無從為實體上判決，對於輕罪部
分自無從適用審判不可分原則，併為實體上審判。按刑事訴訟法
第三百七十六條所列各罪之案件，經第二審判決者，不得上訴於
第三審法院，為該法條所明定。本件違反商標法部分，原審係論
以修正前商標法第六十三條之罪，並認與行使偽造私文書部分有
想像競合犯關係，從一重依行使偽造私文書罪處斷。而修正前商
標法第六十三條之罪，核屬刑事訴訟法第三百七十六條第一款之
案件，依上開說明，既經第二審判決，自不得上訴於第三審法院
。本件行使偽造私文書之上訴為不合法，無從為實體上審理，已
如前述，則對於輕罪之違反商標法部分，自無從適用審判不可分
原則，併為實體上審判，亦應從程序上予以駁回。
據上論結，應依刑事訴訟法第三百九十五條前段，判決如主文。
中    華    民    國  九十五  年    十    月    五    日
                      最高法院刑事第十一庭
                          審判長法官  謝  俊  雄
                                法官  陳  世  雄
                                法官  魏  新  和
                                法官  吳  信  銘
                                法官  徐  文  亮
      本件正本證明與原本無異
                                      書  記  官
中    華    民    國  九十五  年    十    月   十一   日
                                                      V


司法院資訊處製作；財團法人民間司法改革基金會備份。
